臺灣板橋地方法院交通事件裁定　　　　 96年度交聲字第101號
原處分機關　交通部公路總局臺北區監理所
異　議　人　甲○○
即受處分人
上列異議人因違反道路交通管理處罰條例案件，對於交通部公路
總局臺北區監理所於民國96年1 月9 日以北監自裁字第裁40-C00
000000號所為之裁決處分（原舉發案號：臺北縣政府警察局樹林
分局95年12月2 日北縣警交字第C00000000 號），聲明異議，本
院裁定如下：
    主  文
異議駁回。
    理  由
一、按汽車駕駛人拒絕接受酒精濃度測試之檢定者，處新臺幣（
    下同）六萬元罰鍰，並當場移置保管該汽車及吊銷該駕駛執
    照；又汽車駕駛人，曾依第35條第4 項前段規定吊銷駕駛執
    照者，三年內不得考領駕駛執照，道路交通管理處罰條例第
    35條第4 項前段及第67條第2 項前段分別定有明文。
二、原處分意旨略以：本件異議人即受處分人甲○○於民國95年
    12月2 日凌晨1 時20分許，駕駛車牌號碼為4493-PD 號之自
    小客車，行至臺北縣樹林市○○路○段187 之1 號前停車時
    ，因有行車不穩之情形，經巡邏之臺北縣政府警察局樹林分
    局山佳派出所執勤警員尾隨上前盤查後發現酒氣濃厚，欲對
    異議人進行吐氣酒精濃度測試，因異議人拒絕接受吐氣酒精
    濃度測試，為警當場以北縣警交字第C00000000 號違反道路
    交通管理事件通知單舉發。嗣異議人依法提出申訴，經交通
    部公路總局臺北區監理所於96年1 月9 日以北監自裁字第裁
    40-C00000000號裁決書裁決，裁處異議人罰鍰六萬元，並吊
    銷駕駛執照，三年內不得考領。
三、異議意旨略以：本件舉發地點為異議人之車庫，異議人所有
    之車牌號碼4493-PD 號自小客車係停放於該車庫內，異議人
    當時係至車上拿東西，並未駕駛該自小客車，舉發警員本來
    以異議人形跡可疑、涉嫌竊盜為由帶至分局，後又以異議人
    走路不平穩、可能酒醉駕車為由要求做吐氣酒精濃度測試，
    異議人不服並請警員摸車子引擎蓋檢查，但警員均置之不理
    ，故異議人拒絕簽收舉發通知單，原處分機關不應僅憑警員
    片面之詞遽以裁罰，爰請求撤銷原處分云云。
四、經查：
(一)本件拒絕接受吐氣酒精濃度測試之事實，為異議人所自承，
    核與證人即舉發警員乙○○於本院訊問時所述相符，是此部
    分之事實堪以認定，合先敘明。至被告是否駕駛汽車乙節，
    業據證人即舉發警員乙○○於本院訊問時到庭具結證稱：「
    我們在凌晨1 時看到異議人駕駛黑色鈴木的自小客車，因為
    那條中山路是三線道，他駕駛在最外側，我們覺得他的行跡
    可疑，所以就駕駛巡邏車尾隨，然後在中山路二段187 之1
    號隔壁有一條死巷子，異議人把車轉進去，我們覺得很奇怪
    ，為什麼會轉入死巷，而且轉彎的角度不是很順暢，當時並
    不知道死巷是一個公有停車場，然後我們就尾隨進去，但是
    死巷很窄我們沒有辦法超車攔停，當駕駛人把車子停穩之後
    ，他一下車我們就上前盤查，…當時我聞到他滿身酒味，酒
    味很濃，而且他態度不佳，我們認為這可能有取締上的爭議
    問題，我們派出所裡面並沒有錄影設備，所以請他配合到樹
    林分局交通分隊實施酒測，他也答應了，所以我們就前往樹
    林分局交通分隊，車上我們有詢問他有沒有喝酒，他也承認
    他有喝酒，但是我問他如何將車子開入停車場，因為他一直
    爭辯說我們並不是在馬路上實施強制力，將他攔停，但是他
    又承認說是他把車子開入停車場內，之後我們到樹林分局的
    交通分隊，…當場請他配合我們實施酒測，但是當事人一直
    不願意配合酒測，我們就詢問三次之後，是否願意接受酒測
    ，並且同時有錄音錄影，…當時還沒有開單舉發，他一直不
    願意配合，後來我們現場燒完光碟之後，又請他配合回到山
    佳派出所，後來又拿出酒測器問他是不是願意配合酒測，然
    後他就搖頭笑而不答，之後我們就依法開單。（法官問：你
    們當時尾隨異議人，大概跟了多久？或是距離？）連同巷子
    有五十到一百公尺。…（法官問：車上有帶酒測器嗎？）沒
    有，因為當時不是執行酒測勤務。（法官問：就是因為這樣
    才請他到警察局？）是的。（法官問：你們當場有去摸他的
    引擎蓋是熱的冷的？）沒有，因為我們是親眼看到他開車，
    所以也沒有做這樣的動作。」等語（參見本院96 年2月14日
    訊問筆錄），其中關於本件事實發生之時間、地點及異議人
    拒絕酒測之經過均已證述甚詳。
(二)依異議人於陳述書、聲明異議狀及本院訊問時所述，均稱當
    時伊在車上拿東西時，警員認為行跡可疑，認為伊在偷東西
    ，所以請伊上警車去警察局，在車上警員方詢問其是否有喝
    酒云云。然若警員當時僅係懷疑其行跡可疑，疑似竊賊，但
    當時既未實際有車輛或車上財物遭竊，且異議人亦有攜帶車
    子鑰匙及停車場遙控器，自能證明其乃為該停車場內車輛之
    車主，警員頂多盤查其身分，又怎會無端要求異議人至警局
    ？再於本院訊問時，異議人一再表示當時該停車場內尚有其
    他鈴木牌之車輛（異議人所駕駛者即為該牌車輛），並質疑
    證人乙○○是否有誤認之情形，然按警方到場時，異議人既
    已在停車場內，當時是否另有其餘車輛駛入，自知之甚詳，
    若果有可能誤認之情形，大可提供該車車牌號碼以供調查，
    而非僅以懷疑之語氣質疑舉發警員，可見異議人所述有所隱
    諱，不可盡信。再者，本件舉發地點乃為上開停車場內，而
    非一般之路旁攔檢，證人乙○○亦證稱當時並非執行酒測勤
    務等語，若非證人乙○○確實一路尾隨異議人之車輛，並親
    眼見異議人下車，其既與異議人素不相識，亦無怨隙，又何
    須在此情形下無端要求異議人實施呼氣酒精濃度測試，並甘
    冒觸犯偽證罪之風險而於本院訊問時設詞誣攀異議人？是衡
    情上情，自以證人乙○○所述較為可信。此外，證人乙○○
    係依法執行公務之人員，其既親眼目睹被告駕車之行為，本
    身亦屬證人，自無須再測試異議人車輛引擎蓋之溫度，是異
    議人此部分所辯，亦非有理。
(三)綜上所述，異議人確有於上開時、地駕駛汽車並拒絕接受吐
    氣酒精濃度測試之事實，應堪認定。據此，原處分機關依道
    路交通管理處罰條例第35第4 項前段及第67條第2 項前段規
    定，裁處異議人罰鍰六萬元，並吊銷駕駛執照，三年內不得
    考領，核無不當，本件聲明異議為無理由，應予駁回。
據上論斷，應依道路交通案件處理辦法第19條，裁定如主文。
中　　華　　民　　國　　96　　年　　4 　　月　　30　　日
                 交通法庭法　官 張紹省
上列正本證明與原本無異。
如不服本裁定，應於裁定送達後五日內向本院提出抗告狀。
                         書記官 周雅玲
中　　華　　民　　國　　96　　年　　4 　　月　　30　　日
